臺灣板橋地方法院交通事件裁定　　　　　　　　　　　九十三年度交聲字第一六號
　　原處分機關　交通部公路總局臺北區監理所板橋監理站
　　異　議　人
　　即受處分人　甲○○
右列異議人因違反道路交通管理處罰條例案件，對於交通部公路總局台北區監理所板
橋監理站於中華民國九十二年十二月二十四日所為之裁決（原處分案號：板監違字第
裁四一─Ｅ00000000號）聲明異議，本院裁定如左：
    主  文
異議駁回。
    理  由
一、原處分機關以：異議人即受處分人甲○○於民國九十二年十月八日下午二時五十
    八分許，騎乘車號ＧＫＳ─四三三號重型機車，行經新竹市○○路、介壽路口，
    在有燈光號誌管制之交岔路口違規自介壽路闖紅燈右轉至光復路上，經在場執勤
    員警以竹市警交字第Ｅ00000000號通知單當場舉發，爰依道路交通管理
    處罰條例第五十三條規定，裁處異議人罰鍰新台幣四千五百元，並依同條例第六
    十三條第一項第三款規定記違規點數三點之處分。
二、異議意旨略謂：異議人於九十二年十月八日下午二時五十八分許，騎乘車號ＧＫ
    Ｓ─四三三號重型機車，自新竹市○○路右轉光復路，旋遭執勤警員以闖紅燈為
    由攔檢舉發。惟依警員在光復路上所站立之位置，不可能看到燈光號誌之變化，
    且異議人確認在右轉前，該處之右轉箭頭燈號係亮起狀態，應無闖紅燈之違規；
    縱介壽路右轉箭頭燈在燈號變換前會短暫熄滅，該處應仍屬可右轉之路口，且本
    件罰鍰金額甚重，執勤員警更應謹慎為之，但本件並未以拍照或攝影取證，即逕
    予攔停舉發，其取締過程實嫌草率。異議人約事發一星其後曾再度前往現場查證
    ，發現介壽路之右轉箭頭燈光號誌，在計時器倒數七秒時會突然熄滅，顯見現場
    燈號有故障之可能，原處分未查及此，即行裁罰，實難甘服，為此聲明異議，請
    求撤銷原處分云云。
三、按汽（機）車駕駛人，行經有燈光號誌管制之交岔路口闖紅燈者，處新台幣一千
    八百元以上五千四百元以下罰鍰，道路交通管理處罰條第五十三條定有明文；又
    違反上開規定者，應記違規點數三點之處分，同條例第六十三條第一項第三款亦
    有明定。
四、本件異議人於九十二年十月八日下午二時五十八分許，騎乘車號ＧＫＳ─四三三
    號重型機車，行經新竹市○○路、光復路口因違規闖紅燈（紅燈右轉）為執勤員
    警舉發之事實，業據異議人陳明在卷，核與證人即舉發本件違規之新竹市警察局
    第二分局警員范建華到庭證述之情節相符，並有竹市警交字第Ｅ0000000
    0號舉發通知單一紙在卷可稽，自屬實在。異議人雖執前詞置辯，並當庭提出以
    手機攝錄之號誌變化影像為證，主張介壽路之右轉箭頭燈光號誌，在計時器倒數
    七秒時會突然熄滅，而推論當日號誌燈有故障之可能云云。惟查，本院於九十三
    年四月十三日下午三時，前往新竹市○○路、介壽路口現場履勘，發現：
    (一)新竹市○○路、介壽路口係一Ｔ字型路口（現場相關位置如筆錄附圖）。
    (二)新竹市之燈光號誌上所設之「計時器」，係以紅燈倒數之方式運作。易言之
        ，紅燈倒數之時間，包含另一端綠燈、閃綠燈、黃燈，及黃燈變紅燈前之短
        暫秒差，即當秒數倒數至０秒時，紅燈同時轉換為綠燈。
    (三)本件警員范建華在光復路上所站立之位置，可以清楚看到光復路上（竹東往
        市區方向）燈光號誌之變化情形，及「計時器」秒數。
    (四)站立在介壽路上，面對光復路行進（即異議人行駛方向），其前方號誌為四
        燈三時相，其對應光復路之號誌（即警員所得觀察之號誌）變化如下：
　　　　(1)第一時相：介壽路為全紅燈，秒數九十五秒；光復路為直行箭頭綠燈，光
  　　　　　　　　　復路為雙向綠燈通行。
　　　　(2)第二時相：介壽路為紅燈及右轉箭頭綠燈，秒數為倒數二十五秒至七秒；
　　　　　　　　　　光復路為直行及左轉箭頭綠燈。
　　　　(3)在倒數七秒至零秒時，介壽路為紅燈，此時右轉箭頭綠燈熄滅，成為全部
　　　　　　　　　　紅燈；光復路為黃燈。
　　　　(4)第三時相：介壽路為綠燈，光復路為全線紅燈。
    (五)異議人所稱秒數自倒數七秒時，右轉箭頭燈突然熄滅，係燈號之正常運作，
　  　  並非故障。
    此有勘驗筆錄一紙附卷可憑，是依本院勘驗所得，舉發警員范建華現場站立之位
    置，確可目視光復路上之號誌，且若號誌正常運作時，可以光復路上之號誌變化
    情形，依前揭規則判斷介壽路上之號誌相對變化情形。而證人范建華亦就舉發時
    之號誌變化到庭具結證稱：只有在光復路左轉燈亮起時，介壽路右轉燈才會亮，
    伊看地很清楚，舉發時光復路雙向是綠燈，可以對開（按即光復路左轉燈並未亮
    ，介壽路右轉箭頭燈亦未亮），所以伊判斷異議人右轉時右轉箭頭燈號不會亮等
    語，至為明確。雖燈光號誌之違反，其所需之舉證狀態稍縱即逝，除設有感應照
    相之路口外，事後無法還原現場狀態。而依道路交通管理處罰條例第七條之二第
    一項第一款所定，闖紅燈之行為，須「當場不能」或「當場不宜」攔停者始能逕
    行舉發，顯見闖紅燈之交通違規係以「當場攔停舉發」為原則，「逕行舉發」為
    例外；再依同條第一項第六款所定「其他違規行為經以科學儀器取得證據資料者
    」若不能或不宜當場舉發，得逕行舉發等條件觀之，以儀器採證（如攝影、照相
    ）僅屬輔助之方式，非謂無照相、攝影採證等資料，不得為舉發違規之行為。是
    異議人認本件欠缺照相、攝影等採證資料，不能舉發之辯解，尚有誤會。另異議
    人辯稱：伊在轉彎前確定右轉箭頭燈亮起，縱因黃燈變化而右轉燈有短暫熄滅之
    情形，該處仍屬可右轉之路口。然證人范建華已具結證稱，其舉發時是光復路雙
    向綠燈，伊係在確定介壽路為紅燈時才會攔停，不會在燈光號誌初變化時舉發，
    否則會有爭議等語，是其已否定異議人所陳轉彎時右轉箭頭燈亮起之陳述。而交
    通警員掣單舉發違反道路交通管理處罰條例所列之違規事實，本質上為「行政處
    分」之一種，係公務員基於職務上權力，依法就特定之具體事件所為具有公法上
    效果之單方行政行為，基於公務員為公法上行為具有公信力之原則，該行政處分
    當可被推定為真正，其據以依法處分之事實認定亦為真正無誤，本此公信原則，
    乃立法者賦予行政機關制定違反道路交通事件統一裁罰標準及處理細則，使勤務
    警員得當機處分以達其維護交通秩序、安全之行政目的。反之，若謂公務員一切
    行政行為均需預留證據以證其實，則國家行政勢必窒礙難行。據此，刑事訴訟法
    就犯罪證據有關之規定中與屬行政秩序罰之交通違規裁罰本質不合之部分，自不
    在準用之列。從而，本院經查無任何證據足資證明執勤員警有捏造事實違法取締
    之情事，則其本於維護交通秩序、安全職責所為之舉發，自應受到合法、正確之
    推定。異議人無法提出其他積極之證據推翻此合法之行政處分，從而，原處分機
    關依據道路交通管理處罰條例第五十三條規定，裁處罰鍰新台幣四千五百元，並
    依同條例第六十三條第一項第三款記違規點數三點之處分，無任何違誤，量罰亦
    甚妥適，應予維持，本件異議為無理由，應駁回之。
據上論斷，應依道路交通管理處罰條例第八十七條第二項，道路交通案件處理辦法第
十九條，裁定如主文。
中　　　華　　　民　　　國　　九十三　　年　　　六　　　月　　 十五 　　日
                                      臺灣板橋地方法院交通法庭
                                          法  官  鄭  水  銓
又正本證明與原本無異。
如不服本裁定應於送達後五日內向本院提出抗告狀。
                                          書記官  陳  淑  芳
中　　　華　　　民　　　國　　九十三　　年　　　六　　　月　　 十五 　　日
